臺灣橋頭地方法院刑事判決　
111年度金訴字第48號
公  訴  人  臺灣橋頭地方檢察署檢察官
被      告  辜于慧



選任辯護人  任進福律師（法扶律師）    
輔  佐  人  易○○

                   
上列被告因違反洗錢防制法等案件，經檢察官聲請簡易判決處刑
（110 年度偵字第5283、7357、10778、11781、12854號），本
院認不應以簡易判決處刑，改依通常程序審理，被告於準備程序
中就被訴事實為有罪之陳述，經告以簡式審判之旨，並聽取意見
後，經本院合議庭裁定由受命法官獨任行簡式審判程序，本院判
決如下：
    主  文
辜于慧幫助犯洗錢防制法第十四條第一項之一般洗錢罪，處有期
徒刑貳月，併科罰金新臺幣壹萬元，罰金如易服勞役，以新臺幣
壹仟元折算壹日。緩刑貳年，並應接受法治教育壹場次，緩刑期
間付保護管束。
    犯罪事實
一、辜于慧可預見金融機構帳戶乃個人理財工具，依我國現狀，
    申設金融帳戶並無任何特殊限制，且可於不同之金融機構申
    請多數帳戶使用，倘有人不以自己名義申請帳戶，反而收購
    或借用別人之金融帳戶以供使用，並要求提供提款卡及提款
    卡密碼，則該帳戶可能作為對方收受、提領詐騙他人財產犯
    罪所得使用，對方提領後會產生遮斷金流以逃避國家追訴、
    處罰之效果，仍以縱取得其帳戶者以該帳戶供犯詐欺取財犯
    罪之收受、提領贓款使用，以掩飾、隱匿犯罪所得而洗錢，
    亦不違背其本意之幫助意圖為自己不法所有而詐欺取財及一
    般洗錢之不確定故意，於民國109 年11月17日（聲請簡易判
    決處刑書誤載為同年月9日）至同年月28日間某日，在不詳
    地點，將其申設之台新國際商業銀行帳號00000000000000號
    帳戶（下稱台新帳戶）之提款卡及提款卡密碼交與該詐欺集
    團使用，以此方式幫助該詐欺集團為詐欺取財犯行時，方便
    收受、提領贓款，以掩飾、隱匿該犯罪所得之去向與所在。
    嗣取得辜于慧台新帳戶之成年詐欺集團成員，即共同基於意
    圖為自己不法所有而詐欺取財及掩飾、隱匿特定犯罪所得去
    向及所在之洗錢犯意聯絡，以如附表所示之方式分別對如附
    表所示之人為詐欺取財行為，致如附表所示之人均陷於錯誤
    而依指示於如附表所示之時間，匯款如附表所示之金額至辜
    于慧台新帳戶內，再由該詐欺集團成年成員持辜于慧前揭帳
    戶之提款卡，提領如附表所示詐欺得款，並藉此製造金流斷
    點，隱匿各該筆詐欺所得財物之去向及所在得逞。嗣經如附
    表所示之人發覺有異而報警處理，因而查悉上情。
二、案經如附表編號1、4所示之人訴由臺中市政府警察局豐原分
    局；如附表編號2 至3所示之人訴由高雄市政府警察局楠梓
    分局；如附表編號5所示之人訴由基隆市警察局第四分局報
    告臺灣橋頭地方檢察署檢察官偵查後聲請簡易判決處刑，本
    院認為不宜以簡易判決處刑，改依通常程序審理。
    理    由
一、按除被告所犯為死刑、無期徒刑、最輕本刑為3 年以上有期
    徒刑之罪或高等法院管轄第1審案件者外，於第273條第1 項
    程序進行中，被告先就被訴事實為有罪之陳述時，審判長得
    告知被告簡式審判程序之旨，並聽取當事人、代理人、辯護
    人及輔佐人之意見後，裁定進行簡式審判程序，刑事訴訟法
    第273 條之1第1項定有明文。本件被告辜于慧所犯係死刑、
    無期徒刑、最輕本刑為3 年以上有期徒刑之罪或高等法院管
    轄第1 審案件以外之罪，並於本院行準備程序時就被訴事實
    為有罪之陳述，而經本院合議庭依前揭規定，裁定改依簡式
    審判程序進行審理，是本件之證據調查，依刑事訴訟法第27
    3條之2規定，不受同法第159條第1項、第161條之2、第161
    條之3 、第163條之1及第164條至第170條規定之限制，合先
    敘明。
二、認定犯罪事實所憑證據及理由
  ㈠上開犯罪事實，業據被告於本院準備程序及審判程序坦承不
    諱（見金訴卷第145頁、第255頁、第273頁、第292頁），核
    與附表所示各告訴人所述相符（詳見附表「 告訴人」欄所
    示），復有如附表所示之相關書證（詳見附表「相關書證」
    欄所示）、中華郵政股份有限公司○○郵局110年7月14日○郵
    字第1109501657號函及檢附之簽收清單(見警三卷第71頁至
    第73頁)、台新國際商業銀行110年6月21日台新作文字第110
    12826號函(見警三卷第69頁)、台新國際商業銀行110年5月1
    1日台新作文字第11010281號函及檢附之被告台新帳戶開戶
    資料、交易明細及提領之監視器錄影擷圖(見偵一卷第19頁
    至第37頁)、臺灣橋頭地方檢察署110年9月10日檢察事務官
    勘驗報告及照片(見偵一卷第89頁至第91頁)、臺灣橋頭地方
    檢察署110年9月10日電話紀錄單(見偵一卷第87頁)、台新國
    際商業銀行郵件投遞資料收件回執影本(見偵一卷第97頁)、
    台新國際商業銀行111年4月21日台新作文字第11112507號函
    及檢附之被告台新帳戶之開戶資料(見金訴卷第135頁至第13
    8頁)及111年4月27日台新作文字第11113536號函(見金訴卷
    第139頁)附卷可佐，洵堪認定。
  ㈡按刑法之故意犯，可分為直接故意與不確定故意，所謂不確
    定故意即指行為人對於構成犯罪之事實，預見其發生而其發
    生並不違反其本意，刑法第13條第2 項定有明文。是被告若
    對於他人可能以其所交付之金融機構帳戶，進行詐欺取財及
    洗錢之犯罪行為，已預見其發生而其發生並不違反其本意，
    自仍應負相關之罪責。另犯罪之動機，乃指行為人引發其外
    在行為之內在原因，與預見構成要件該當行為之故意應明確
    區分。亦即，行為人只須對構成要件該當行為有所預見，其
    行為即具有故意，至於行為人何以為該行為，則屬行為人之
    動機，與故意之成立與否無關。因此，如行為人對於他人極
    可能將其所交付之金融機構帳戶之提款卡及提款卡密碼等資
    料，供作詐欺取財及洗錢等犯罪行為之工具使用一事，已有
    所預見，但仍抱持在所不惜或聽任該結果發生之心態，而將
    帳戶資料交付他人，無論其交付之動機為何，均不妨礙其成
    立幫助詐欺取財及幫助一般洗錢之不確定故意，合先敘明。
    查金融帳戶事關存戶個人財產權益之保障，屬個人理財之工
    具，若與存戶之金融卡及密碼結合，專屬性、私密性更形提
    高，除非本人或與本人具密切親誼關係者，難認有何正當理
    由可自由流通使用該金融卡，稍具通常社會歷練之一般人亦
    應具備妥為保管該等物品，縱有特殊情況，致須將該等物品
    交付予自己不具密切親誼之人時，亦必深入瞭解該他人之可
    靠性與用途，以防止遭他人違反自己意願使用或不法使用之
    常識，且金融卡及密碼等有關個人財產及身分之物品，如淪
    落於不明人士手中，極易被利用為與財產有關之犯罪工具。
    又邇來以各類不實電話內容而詐欺取財之犯罪類型層出不窮
    ，該等犯罪，多數均係利用他人帳戶作為詐欺所得財物之出
    入帳戶，業經媒體廣為披載，金融機關亦一再提醒勿將帳戶
    資料提供他人使用之重要性。是依一般人通常之知識、智能
    及經驗，應已知悉將帳戶資料交付他人，極可能使取得帳戶
    資料者藉帳戶取得不法犯罪所得，且隱匿帳戶內資金之實際
    取得人之身分，以逃避追查。質言之，依當前社會一般人之
    智識程度與生活經驗，對於非依正常程序要求提供金融帳戶
    金融卡或密碼者，應可預見其極可能係為取得人頭帳戶供作
    犯罪工具使用或隱匿金流追查。而被告本件案發時具有相當
    之知識程度，且知悉將銀行帳戶之提款卡及密碼提供給他人
    使用，可能淪為詐欺集團之犯罪工具等情，業據被告供陳在
    卷（見警二卷第6頁；警三卷第7頁）。足認被告對政府大力
    宣導勿任意提供帳戶予不詳之人使用，以免被利用為詐欺帳
    戶等情，應可知悉，竟仍將本件帳戶資料交付真實姓名年籍
    不詳之詐欺集團成員作為詐欺取財及一般洗錢之出入帳戶使
    用，此當為被告所能預見，且其發生並不違反被告之本意，
    被告有幫助從事詐欺犯罪之人使用其帳戶犯詐欺取財罪及一
    般洗錢罪之不確定故意甚明。綜上所述，足認被告之任意性
    自白與事實相符，洵堪採信。本案事證明確，被告上開犯行
    ，堪以認定，應予依法論科。
三、論罪科刑
  ㈠核被告所為，係犯刑法第30條第1項前段、第339條第1 項之
    幫助詐欺取財罪，及刑法第30條第1 項前段、洗錢防制法第
    14條第1 項之幫助一般洗錢罪。被告以一個提供前揭台新帳
    戶之行為，同時幫助詐欺集團成員向如附表所示告訴人共5 
    人犯詐欺取財罪，以及幫助一般洗錢罪，而具有局部之同一
    性，乃一行為觸犯數罪名並侵害數法益之想像競合犯，應從
    一重之幫助一般洗錢罪處斷。
　㈡按洗錢防制法第16條第2 項規定：「犯前二條之罪，在偵查
    或審判中自白者，減輕其刑」，被告於本院自白犯罪，應依
    洗錢防制法第16條第2 項規定減輕其刑。
  ㈢被告幫助本案詐欺集團成員犯一般洗錢罪，核屬幫助犯，已
    如前述，爰依刑法第30條第2 項規定減輕其刑，並依同法第
    70條規定遞減之。
  ㈣爰審酌被告本案所為，不僅侵害如附表所示告訴人之財產法
    益，亦使犯罪偵查機關追查詐欺集團及詐欺金流更加困難，
    導致詐欺集團猖獗氾濫，影響社會治安，而應給予一定之非
    難；兼衡被告於本院坦承犯行之犯後態度，並於本院審理期
    間已與如附表所示之告訴人5人均達成調解，並已如數賠償
    完畢，如附表編號1、3至4所示之告訴人亦均請求本院對被
    告從輕量刑及給予緩刑之宣告，有本院調解筆錄、刑事陳述
    狀及匯款單據在卷可參（見金訴卷第187頁至第190頁、第19
    3頁、第213頁至第217頁、第245頁至第247頁、第303頁至第
    307頁）；暨審酌其本案提供之帳戶數量為1個、被害人數5
    人；及被告領有○○○○○○○○○證明（見金訴卷第301頁）、○○○○
    之智識程度，○○，與○○、○○及○○同住之生活狀況（見金訴卷
    第294頁至第295 頁被告於本院審判程序所述）等一切情狀
    ，量處如主文所示之刑，並諭知罰金如易服勞役之折算標準
    。另被告雖經本院宣告6 月以下有期徒刑，然其本案所犯之
    幫助一般洗錢罪，為法定刑7 年以下有期徒刑之罪，而非刑
    法第41條第1項所規定得易科罰金之「最重本刑5年以下有期
    徒刑以下之刑」之罪，且刑法第41條第1 項前段所稱犯最重
    本刑為5 年以下有期徒刑之刑者，係指法定最重本刑而言，
    並不包括依刑法或特別法屬「總則」加重或減輕之情形在內
    （最高法院103年度臺非字第306號、95年度臺上字第4927號
    判決意旨參照）；而規定在刑法總則編之刑法第30條第2 項
    幫助犯減刑之規定，乃「總則」減輕之規定，並無疑問；又
    洗錢防制法第16條第2 項自白減刑之規定，雖係就特定犯罪
    行為而設，然其立法目的，無非為藉此減刑優惠，鼓勵行為
    人自白犯罪，以期早日發現真實，節省訴訟勞費，此一規定
    ，既未變更其犯罪類型，自仍屬「總則」減輕之規定；是本
    案執以為被告減刑之刑法第30條第2 項及洗錢防制法第16條
    第2 項規定，既均屬「總則」減輕之規定，其原有法定刑並
    不因此而受影響，仍非刑法第41條第1 項得易科罰金之罪，
    自無庸諭知易科罰金之折算標準，併此敘明。
  ㈤被告未曾因故意犯罪受有期徒刑以上刑之宣告，有臺灣高等
    法院被告前案紀錄表在卷可稽（見金訴卷第249頁至第250頁
    ），其因一時失慮，致罹刑典，然業於本院坦承犯行，並已
    與如附表所示之告訴人5人均達成調解，並均已賠償完畢，
    如附表編號1、3至4所示之告訴人亦均請求本院對被告從輕
    量刑及給予緩刑之宣告，如前所述，足認被告顯有悔意，本
    院審酌上述各情，信被告經此刑之宣告後，應知警惕而無再
    犯之虞。因認前開對被告所宣告之刑，以暫不執行為當，爰
    依刑法第74條第1項第1款之規定，宣告緩刑2 年，以啟自新
    。另為修復被告犯行對法秩序之破壞，並加強被告之法治觀
    念，使其於緩刑期內能深知警惕，避免再度犯罪，乃依刑法
    第74條第2項第8 款之規定，命被告應參加法治教育1場次。
    暨依刑法第93條第1項第2款規定，諭知緩刑期間付保護管束
    ，期能使被告於法治教育過程及保護管束期間，確切明瞭被
    告行為所造成之損害，並培養正確法治觀念。
四、沒收部分
  ㈠按洗錢防制法第18條第1項前段規定「犯第14條之罪，其所移
    轉、變更、掩飾、隱匿、收受、取得、持有、使用之財物或
    財產上利益，沒收之」。而關於犯罪行為人犯洗錢防制法第
    14條之罪，其所掩飾之財物本身僅為洗錢之標的，難認係供
    洗錢所用之物，故洗錢行為之標的除非屬於前置犯罪之不法
    所得，而得於前置犯罪中予以沒收者外，既非本案洗錢犯罪
    之工具及產物，亦非洗錢犯罪所得，尤非違禁物，尚無從依
    刑法沒收規定予以宣告沒收，自應依上開第18條第1 項前段
    規定予以宣告沒收。且此規定係採義務沒收主義，祇要合於
    前述規定，法院即應為相關沒收之諭知，然該洗錢行為之標
    的是否限於行為人者始得宣告沒收，法無明文，實務上一向
    認為倘法條並未規定「不問屬於犯罪行為人與否均沒收」時
    ，自仍以屬於被告所有者為限，始應予沒收，宜從有利於被
    告之認定。是上開洗錢防制法第18條所定應沒收之洗錢標的
    ，應限於行為人所有始得宣告沒收。經查，本件被告雖將台
    新帳戶之提款卡、提款卡密碼交由不詳之成年人使用，由該
    人或其所屬詐欺集團成員詐欺如附表所示之告訴人匯款至被
    告台新帳戶內，然此際被告對上開帳戶內之款項已無事實上
    之管領權，如附表所示之告訴人所匯之該些款項亦係由詐欺
    集團成員提領取得，復無證據顯示被告曾分得該些款項，是
    上開詐得之款項雖為洗錢之標的，惟非被告所有，依上開說
    明，自無從依洗錢防制法第18條規定對被告宣告沒收。
  ㈡至於被告所申辦台新帳戶之提款卡及提款卡密碼，固經被告
    用以犯本件幫助詐欺取財及幫助一般洗錢之犯行，然該等物
    品未據查扣，又非違禁物，況該帳戶經如附表所示之告訴人
    報案後，業已列為警示帳戶，而已無法再正常使用等情，已
    如前述，應無再遭不法利用之虞，認尚無沒收之實益，其沒
    收不具刑法上之重要性，爰不予宣告沒收或追徵。
  ㈢被告堅稱未因本案犯行而獲取任何報酬等語（見金訴卷第146
    頁），此外，依卷內證據資料，亦無證據證明被告有分得本
    案詐欺得款或獲取任何犯罪所得，自無依刑法第38條之1第1
    項前段、第3項規定，宣告沒收或追徵其犯罪所得之問題。
據上論斷，應依刑事訴訟法第452條、第273條之1第1 項、第299
條第1項前段，洗錢防制法第14條第1項、第16條第2 項，刑法第
11條前段、第30條第1項前段、第2項、第339條第1項、第55條、
第42條第3項、第74條第1項第1款、第2項第8款、第93條第1項第
2款，刑法施行法第1條之1第1項，判決如主文。
本案經檢察官黃淑妤聲請以簡易判決處刑，檢察官梁詠鈞到庭執
行職務。
中    華    民    國   111    年     8    月    19    日
                  刑事第三庭  法  官  翁碧玲
以上正本證明與原本無異。
如不服本判決應於收受送達後20日內向本院提出上訴書狀，並應
敘述具體理由；如未敘述上訴理由者，應於上訴期間屆滿後20日
內向本院補提理由書（均須按他造當事人之人數附繕本）「切勿
逕送上級法院」。
中　　華　　民　　國　　111 　年　　8 　　月　　19　　日
                              書記官  武凱葳
附錄本案論罪科刑法條全文：
中華民國刑法第30條
（幫助犯及其處罰）
幫助他人實行犯罪行為者，為幫助犯。雖他人不知幫助之情者，
亦同。
幫助犯之處罰，得按正犯之刑減輕之。
中華民國刑法第339條
（普通詐欺罪）
意圖為自己或第三人不法之所有，以詐術使人將本人或第三人之
物交付者，處5年以下有期徒刑、拘役或科或併科50萬元以下罰
金。
以前項方法得財產上不法之利益或使第三人得之者，亦同。
前二項之未遂犯罰之。
洗錢防制法第2條
本法所稱洗錢，指下列行為：
一、意圖掩飾或隱匿特定犯罪所得來源，或使他人逃避刑事追訴
    ，而移轉或變更特定犯罪所得。
二、掩飾或隱匿特定犯罪所得之本質、來源、去向、所在、所有
    權、處分權或其他權益者。
三、收受、持有或使用他人之特定犯罪所得。
洗錢防制法第14條
有第二條各款所列洗錢行為者，處7年以下有期徒刑，併科新臺
幣5百萬元以下罰金。
前項之未遂犯罰之。
前二項情形，不得科以超過其特定犯罪所定最重本刑之刑。
【附表】
編號 告訴人 詐欺實行時間及方式 匯入時間（匯入帳戶交易明細時間）及金額（新臺幣）   相關書證  1 劉○○（見警四卷第27頁至第29頁） 詐騙集團成員於109年11月26日晚上6時許，以通訊軟體LINE暱稱「陳瑀庭」向劉○○詐稱有投資機會，須依指示匯款云云，致劉○○陷於錯誤而依指示為右列之匯款。 109年11月30日晚上10時15分許、3萬5,000元   *轉帳交易明細擷圖(見警四卷第61頁) *LINE對話紀錄擷圖(見警四卷第61頁至第65頁) *台新國際商業銀行110年1月5日台新作文字第11000232號函及檢附之被告台新帳戶之開戶基本資料及交易明細(見警四卷第93頁至第96頁、第98頁) *被告台新帳戶之帳戶個資檢視(見警四卷第7頁) *桃園市政府警察局龜山分局○○派出所受理詐騙帳戶通報警示簡便格式表、受理各類案件紀錄表及金融機構聯防機制通報單(見警四卷第37頁、第53頁至第55頁) *内政部警政署反詐騙諮詢專線紀錄表（見警四卷第33頁）  2 陳○○（見警二卷第33頁至第39頁） 詐騙集團成員於109年11月20日上午2時許，以通訊軟體LINE暱稱「專員孜孜」、「RATE客服」、「Joe Chen」、向陳○○詐稱「捷迅數位科技」平台有投資機會，須依指示匯款云云，致陳○○陷於錯誤而依指示為右列之匯款。 109年11月30日下午5時44分許、2萬5,000元   *捷迅數位科技網頁資料、臉書及LINE對話紀錄、轉帳交易明細擷圖(見警二卷第41頁至第47頁) *台新國際商業銀行110年1月29日台新作文字第11001277號函及檢附之被告台新帳戶之交易明細(見警二卷第75頁至第76頁) *臺中市政府警察局大雅分局○○派出所受理詐騙帳戶通報警示簡便格式表、金融機構聯防機制通報單、受理各類案件紀錄表及受理刑事報案三聯單(見警二卷第57頁至第59頁、第71頁至第73頁) *內政部警政署反詐騙諮詢專線紀錄表（見警二卷第69頁至第70頁）  3 畢○○（見警三卷第9頁至第14頁） 詐騙集團成員於109年11月20日中午12時33分許，以通訊軟體LINE暱稱「梓晏」、「kevin」、「RATE客服中心」向畢○○詐稱RATE平台有投資機會，須依指示匯款云云，致畢○○陷於錯誤而依指示為右列之匯款。 109年11月28日晚上6時18分許、3萬元   *LINE對話紀錄及RATE移轉紀錄擷圖(見警三卷第39至第49頁) *畢○○郵局帳戶之存摺封面(見警三卷第55頁) *中華郵政股份有限公司110年1月18日儲字第1100013814號函及檢附之畢○○郵局帳戶之基本資料及客戶歷史交易清單(見警三卷第57頁至第59頁) *台新國際商業銀行110年1月29日台新作文字第11001277號函及檢附之被告台新帳戶之開戶基本資料及交易明細(見警三卷第61頁至第64頁、第67頁) *新北市政府警察局新店分局○○派出所金融機構聯防機制通報單及受理詐騙帳戶通報警示簡便格式表(見警三卷第29頁至第31頁) *内政部警政署反詐騙諮詢專線紀錄表（見警三卷第27頁至第28頁）  4 翁○○（見警一卷第7頁至第9頁） 詐騙集團成員於109年11月間某日，以通訊軟體LINE暱稱「MUMU管理員」、「許凱宇」向翁○○詐稱有虛擬貨幣投資機會，須依指示匯款云云，致翁○○陷於錯誤而依指示為右列之匯款。 109年12月1日中午12時5分許、5萬元     *轉帳交易明細及LINE對話紀錄擷圖(見警一卷第34頁、第38頁至第59頁) *台新國際商業銀行110年5月13日台新作文字第11011687號函及檢附之被告台新帳戶之開戶資料及交易明細(見警一卷第25頁至第30頁) *金門縣警察局金城分局○○分駐所受理各類案件紀錄表、受理刑事案件報案三聯單、受理詐騙帳戶通報警示簡便格式表及金融機構聯防機制通報單(見警一卷第11頁至第13頁、第19頁至第21頁) *內政部警政署反詐騙諮詢專線紀錄表（見警一卷第15頁至第17頁）  5 陳○○（原名陳○○）（見警五卷第17頁至第25頁） 詐騙集團成員於109年9月1日前某日，向陳○○詐稱有投資機會，須依指示匯款云云，致陳○○陷於錯誤而依指示為右列之⑴⑵匯款。 ⑴109年11月28日晚上7時2分許、3萬元     ⑵109年11月28日晚上7時4分許、2萬4,000元   *陳○○新光銀行帳戶之存摺封面(見警五卷第29頁) *陳○○新光銀行帳戶之交易明細(見警五卷第33頁至第37頁) *陳○○郵局帳戶之存摺封面（見警五卷第29頁） *陳○○郵局帳戶之交易明細（見警五卷第43頁） *被告台新帳戶之交易明細(見警五卷第9頁) *臺南市政府警察局第六分局○○派出所受理各類案件紀錄表及受理案件證明單(見警五卷第13頁至第14頁) *內政部警政署反詐騙諮詢專線紀錄表(見警五卷第15頁至第16頁)